【裁判字號】    88,訴,653
【裁判日期】    890727
【裁判案由】    損害賠償
【裁判全文】
臺灣板橋地方法院民事判決  八十八年度訴字第六五三號
    原      告  甲○○
    訴訟代理人  丙○○
    被      告  丁○○
    訴訟代理人  乙○○
右當事人間請求損害賠償事件，本院判決如左：
    主      文
原告之訴駁回。
訴訟費用由原告負擔。
    事      實
甲、原告方面：求為判決被告應給付原告新台幣（以下同）一百萬元。
壹、聲明：
    一、緣原告於民國八十三年三月廿九日於大陸深圳地區投資設立捷特利機械建材
        ( 深圳)有限公司 (以下稱捷特利公司)，由原告擔任董事長，彭衛文為副董
        事長，簡順清為董事。惟因原告於台灣另經營正宇機械股份有限公司 (下簡
        稱正宇公司) 、北進金屬有限公司、泰喬實業有限公司等，無法同時兼顧大
        陸捷特利公司業務，乃聘請訴外人張哲融全權處理捷特利公司之一切營運事
        宜。嗣八十四年間，原告因捷特利公司財務惡化，且訴外人張哲融稱乙○○
        願與伊共同願共同承購捷特利公司股份云云，原告乃於八十四年三月十五日
        ，委請簡順清與乙○○簽訂股權股權轉讓協議書，轉讓金額新台幣二百五十
        萬元正，由張哲融開立支票、乙○○背書，金額各為一百一十萬元及一百四
        十萬元，到期日皆為八十四年七月十五日，分由彭衛文及簡順清領具。惟系
        爭貳紙支票，除彭衛文個人之一百一十萬元票據屆期兌現外，另紙一百四十
        萬元由自訴人所持支票卻遭退票，張哲融、乙○○復未依協議書所載履行代
        為清償捷特利公司向胡興邦借貸之四百五十萬元，原告催告其等履行，亦置
        之不理，原告始查悉張哲融、乙○○顯係意圖騙取自訴人之股權，並藉此取
        得捷特利公司之財產，乃佯與原告簽訂系爭股權轉讓協議書，並開立由張哲
        融所簽發經乙○○背書之一百四十萬元，故向鈞院自訴張哲融、乙○○涉有
        詐欺罪嫌 (案號：八十五年自字第五五四號)。
    二、詎上開刑事案件審理中，被告先後於八十六年三月二十八日及同年五月十三
        日經傳訊到庭具結作證，竟虛偽證稱：「當初我因為打高爾夫認識自訴人股
        東(按：即原告經營之正宇公司之股東之意)丙○○，俞某介紹我認識自訴人
        」、「周  (榮波)告訴我公司沒有過戶，我們將錢支付，會不會被騙，周就
        說這樣是不行的，我們才到中小企銀擋了一百四十萬元」云云，致承審法官
        據此認定另名證人丙○○所為有利於原告之證言不足採，及原告與乙○○間
        僅係民事糾葛，而判決乙○○、張哲融二人無罪。事實上，丙○○並非正宇
        公司之股東，且張哲融當日支票存款帳戶之金錢並不足以支付一百四十萬元
        之票款，其與乙○○並未去擋票，被告所為上開證言顯屬虛偽，原告已依法
        提起告訴，並由台灣板橋地方法院檢察署提起公訴 (八十七年度偵字第一七
        四四二號)，現由鈞院刑事庭審理中。
    三、原告因受乙○○等人詐欺強佔捷特利公司，被告又於原告自訴乙○○詐欺取
        財案中作偽證，使原告取回公司經營權遙遙無期，而捷特利公司投資金額為
        美金一百五十萬元、工程應收款為人民幣一千二百萬元，兩者合計約值新台
        幣一億元，為此，原告依民法第一百八十四條侵權行為之規定，請求被告就
        原告所受上開財產上之損害賠償一百萬元。
    四、再者，當初原告委請代理人簡順清與乙○○簽訂之股權轉讓協議書第九條有
        約定生效條件：「由協議經雙方簽字蓋章後，經深圳市公證機關公證，報深
        圳市政府批准之日起生效」。惟查，系爭協議書並未經公證及深圳市政府批
        准，因條件未成就而未生效，且乙○○、張哲融給付之支票亦退票，原告自
        訴其詐欺，因被告作偽證，周、張二人因而被判無罪，致原告無法據以提起
        民事請求，主張協議書無效，而要求周、張二人將公司還給原告，原告因此
        受有公司貨款無法收取及營業上利益之損害，原告依侵權行為請求被告賠償
        財產上所受之損害，自屬有據。
參、證據：提出股權轉讓協議書、本院八十五年度自字第五五四號八十六年三月二十
    八日、同年五月十三日訊問筆錄、八十五年度自字第五五四號刑事判決、深圳市
    工商局證明、捷特利公司工程回款表及註冊資料為證。
乙、被告方面：
壹、聲明：求為判決駁回原告之訴。
貳、陳述：被告於八十六年三月二十八日、同年五月十三日所為之證言，均是本於所
          認知之事實陳述，並無故意為虛偽之證言。蓋另名證人丙○○確係以其母
          俞盧玲妹之名義投資正宇公司，且兼職正宇公司支領各項費用。又被告就
          乙○○買受系爭捷特利公司之股份亦有出資，因乙○○告知原告未依約過
          戶，始與乙○○協議不要支付尾款一百四十萬元，原告所提因存款不足云
          云，並非實在，此由當日銀行之存款餘額證明書可證。故原告主張被告作
          偽證，致其無法向乙○○請求歸還公司，而受有財產上損害，依侵權行為
          請求被告賠償其損失一百萬元，顯無理由。
參、證據：提出第一商業銀行存款餘額證明書、正宇公司股東名簿、正宇公司轉帳傳
          票及請款單為證。
    理      由
一、原告起訴主張伊於八十三年三月廿九日於大陸深圳地區投資設立捷特利公司，並
    聘請訴外人張哲融全權處理捷特利公司之一切營運事宜。八十四年間，原告因捷
    特利公司財務惡化，乃於八十四年三月十五日，委請簡順清與乙○○簽訂股權股
    權轉讓協議書，同意將該公司之股份以新台幣二百五十萬元轉讓與乙○○、張哲
    融，並由張哲融開立支票、乙○○背書，金額各為一百一十萬元及一百四十萬元
    ，復於系爭股權轉讓協議書第九條約定，本件協議應經深圳市公證機關公證，報
    深圳市政府批准之日起生效。惟查，系爭協議書並未經公證及深圳市政府批准，
    且張哲融簽發之上開二紙支票，除其中一百一十萬元票據屆期兌現外，另紙一百
    四十萬元由原告所持支票卻遭退票，張哲融、乙○○復置之不理，原告始知其二
    人存心詐騙捷特利公司之財產，乃自訴其二人涉有詐欺取財罪嫌，由本院八十五
    年度自字第五五四號刑事案件審理，詎被告竟於該案調查時，具結偽稱原告所舉
    之證人丙○○為正宇公司之股東，且乙○○等人係因原告未過戶公司名字，而去
    銀行擋票不付一百四十萬元，致法官據此認定另名證人丙○○所為有利於原告之
    證言不足採，及原告與乙○○間僅係民事糾葛，而判決乙○○、張哲融無罪。原
    告因而無法據以提起民事請求，主張協議書無效，而要求周、張二人將公司還給
    原告，原告因此受有公司貨款無法收取及營業上利益之損害，爰依侵權行為之法
    律關係，請求被告賠償原告所受之財產上損害一百萬元等情。
二、被告則辯稱：其係基於本人認知之事實陳述，並無故意為虛偽之證言。蓋另名證
    人丙○○確係以其母俞盧玲妹之名義投資正宇公司，且兼職正宇公司支領各項費
    用。又其就乙○○買受系爭捷特利公司之股份亦有出資，因乙○○告知原告未依
    約過戶，始與乙○○協議不要支付尾款一百四十萬元，原告所提因存款不足云云
    ，並非實在，故原告主張被告作偽證，致其無法向乙○○請求歸還公司，而受有
    財產上損害，並無依據等語。
三、按損害賠償之債，以有損害之發生及有責任原因之事實，並二者之間，有相當因
    果關係為成立要件。故原告所主張損害賠償之債，如不合於此項成立要件者，即
    難謂有損害賠償請求權存在 (參照最高法院四十八年度台上字第四八一號判例意
    旨) 。經查，原告主張伊與訴外人乙○○、張哲融等人訂立之股權轉讓同意書，
    因未經公證及深圳市政府批准，且張哲融簽發之一百四十萬元支票未兌現，認乙
    ○○、張哲融係故意詐騙其公司股份，乃提起刑事自訴，詎因被告在該案中調查
    時作偽證，致乙○○、張哲融獲判無罪，原告因而無法請求其二人返還公司，而
    受有財產上之損害等情，固據提出股權轉讓協議書及本院八十五年度自字第五五
    四號刑事判決為證。惟查，觀諸上開刑事判決判決乙○○、張哲融無罪，雖係以
    被告之上開證言及張哲融之支票存款帳戶內之存款確足清償上開一百四十萬元之
    票款，且乙○○、張哲融亦有依系爭股權轉讓協議書之約定，代為清償捷特利公
    司積欠梅花鋁業有限公司、興杭國際開發股份有限公司  (負責人即胡興邦)之債
    務合計達一千四百餘萬元等情，認其二人並無意圖為自己不法之所有，而詐騙原
    告在捷特利公司之股份，然於判決中亦敘明該案僅係原告與乙○○、張哲融間為
    處理公司股權轉讓所生相互間之民事糾葛，並未否定原告之民法上請求權，認原
    告無權提起民事訴訟，請求乙○○、張哲融給付尾款一百四十萬元；或原告不得
    主張系爭股權轉讓協議書無效，請求乙○○、張哲融返還捷特利公司之股份。則
    原告既主張系爭股權轉讓協議書有無效之原因，且張哲融、乙○○未依約給付尾
    款，其二人不應取得捷特利公司之股份，亦不得以公司之名義對外營業而收取貨
    款，致其受有高達一億元之損失等情，本得依約請求乙○○、張哲融賠償其所受
    之損害或返還公司之股份，核與上開刑事判決認定其二人無詐欺取財犯行無涉，
    且原告主張所受之上開損害，亦非因被告偽證而產生之財產上損害，因此，被告
    在上開刑事案件有無作偽證，要與原告所受之上開財產上損害間，並無相當因果
    關係，依上開判例意旨，自難謂原告對被告有損害賠償請求權存在，從而，原告
    請求被告就其所受之上開財產上損害負損害賠償責任，於法洵屬無據，本院無從
    准許，應予駁回。
四、結論：本件原告之訴為無理由，依民事訴訟法第七十八條判決如主文。
中      華      民      國    八十九    年      七      月    二十七    日
                                臺灣板橋地方法院民事第二庭
~B法  官  蕭惠芳
右正本證明與原本無異。
如不服本判決，應於判決送達後廿日內，向本院提出上訴狀。
中      華      民      國    八十九    年      七      月    二十八    日
~B書記官  游惠美


司法院資訊處製作；財團法人民間司法改革基金會備份。
